【裁判字號】    97,上易,1621
【裁判日期】    971016
【裁判案由】    竊盜
【裁判全文】
臺灣高等法院臺中分院刑事判決        97年度上易字第1621號
上  訴  人
即  被  告  戊○○
上  訴  人
即  被  告  丁○○
上  訴  人
即  被  告  甲○○
上  訴  人
即  被  告  己○○
上列上訴人因竊盜案件，不服臺灣南投地方法院97年度易字第23
7號中華民國97年5月29日第一審判決（起訴案號：臺灣南投地方
法院檢察署97年度偵字第1186號），提起上訴，本院判決如下：
    主  文
上訴駁回。
    事實及理由
一、本案經本院審理結果，認第一審判決認事用法及量刑均無不
    當，應予維持，並引用第一審判決書記載之事實、證據及理
    由（如附件）。
二、上訴人即被告戊○○（下簡稱被告戊○○）上訴意旨略以：
    (一)本案之發生實屬偶發非預謀。(二)原判決認定本案查扣之工
    字鐵二支係原即拆下置於事發現場者，並非被告等人所拆下
    ，而查扣之鐵質水溝蓋七組，則經信義工務段站長丙○○於
    原審審理到庭陳述「因水溝蓋屬廢棄道路，對公眾應無危害
    」等語，是本件被告等人所犯竊盜行為，法益侵害對公眾影
    響實較一般竊取現供人使用之道路水溝蓋，致路人通行發生
    危險之情況不同，故被告等人所犯本案竊盜行為，關於情節
    及法益侵害較為輕微，被告於犯後亦已自白犯行，並無飾詞
    否認之情況，本案原判決論處被告有期徒刑十個月，量刑應
    屬過苛。(三)被告戊○○所犯加重竊盜行為，業於警、偵及原
    審審理中自白犯行，並無任何矯飾之詞，可見被告犯後態度
    良好。且本案之發生實屬偶發非預謀，加以法益侵害及對公
    眾之影響較輕微，亦已如上陳。且被告戊○○僅參與搬取廢
    棄明隧道水溝蓋之行為涉案情節較為輕微，是本案原判決論
    處被告有期徒刑十個月，實屬過重，爰請求鈞院參酌刑法第
    五十七條所列事項，並審酌被告現雖為壯年，但經濟狀況並
    非良好，上下又有年幼子女及年老父母需行撫育，能從輕量
    處被告刑責。上訴人即被告丁○○（下簡稱被告丁○○）上
    訴意旨略以：(一)被告丁○○就原判決認定之犯罪事實，其詳
    細過程係自白犯罪主動供出，被告亦深自悔悟。(二)被告丁○○因經濟不景氣、百業蕭條加上小時腦神經遭壓傷致一眼、
    一手、一腳受傷，因被告收入不多始誤蹈法網。希鈞院能考
    量上情，並審酌被告現雖為壯年，但經濟狀況並非良好，又
    因一手無力、一腳跛腳，能從輕量處被告刑責。上訴人即被
    告甲○○（下簡稱被告甲○○）上訴意旨略以：(一)被告甲○○就原判決認定之犯罪事實，其詳細過程係自白犯罪主動供
    出，被告亦深自悔悟。(二)本案之發生實屬偶發非預謀。(三)原
    判決認定本案查扣之工字鐵二支係原即拆下置於事發現場者
    ，並非被告等人所拆下，而查扣之鐵質水溝蓋七組，則經信
    義工務段站長丙○○於原審審理到庭陳述「因水溝蓋屬廢棄
    道路，對公眾應無危害」等語，是本件被告等人所犯竊盜行
    為，法益侵害對公眾影響實較一般竊取現供人使用之道路水
    溝蓋，致路人通行發生危險之情況不同，故被告等人所犯本
    案竊盜行為，關於情節及法益侵害較為輕微，且被告甲○○
    於犯後亦已自白犯行，並無飾詞否認之情況，乃原判決論處
    被告有期徒刑一年，量刑應屬過苛。(四)被告甲○○所犯加重
    竊盜行為，業於警、偵及原審審理中自白犯行，並無任何矯
    飾之詞，可見被告犯後態度良好。且本案之發生實屬偶發非
    預謀，加以法益侵害及對公眾之影響較輕微，亦已如上陳。
    且被告甲○○之生活狀況正常，亦無前科及不良素行，本案
    原判決論處被告有期徒刑一年，實屬過重，爰請求鈞院參酌
    刑法第五十七條所列事項，並審酌被告現雖為壯年，但經濟
    狀況並非良好，上下又有年幼子女及年邁雙親需行撫育，能
    從輕量處被告刑責；另於本院審理時陳稱：彼等路過看到水
    溝蓋放草叢裡，所以認為是廢棄水溝蓋才搬上車，並非撬開
    拿走，不知道這樣是竊盜行為云云。上訴人即被告己○○（
    下簡稱被告己○○）上訴意旨略以：被告己○○每日深省、
    懺悔當時一時失慮而造成之過錯。因社會不景氣，且被告沒
    讀多少書，家中父母又常年失業，家中一切均需被告己○○
    支撐，期鈞院能考量上情，並審酌被告現雖為壯年，但經濟
    狀況並非良好，能從輕量處被告刑責。
三、本院查：
(一)、量刑之輕重，係屬事實審法院得依職權自由裁量之事項，苟
    於量刑時，已以行為人之責任為基礎，並斟酌刑法第五十七
    條各款所列情狀，而未逾越法定範圍，又未濫用其職權，即
    不得遽指為違法。原判決就被告戊○○、丁○○、甲○○、
    己○○之犯罪情節，已在事實欄明白認定，於理由內詳加論
    斷，並說明審酌被告甲○○、己○○素行尚稱良好，皆未曾
    受刑罰之宣告，被告戊○○、丁○○素行不佳；被告戊○○
    、丁○○、甲○○、己○○等犯罪之手段、所得財物之性質
    、數量與價值，所生其他危害情形；被告甲○○係提議為本
    件竊盜犯行之人，且以徒手，並指示被告戊○○、丁○○及
    己○○以徒手搬運上開鐵質水溝蓋，更以該乙炔及氧氣瓶各
    二瓶為工具，竊取上開工字鐵二支，參與本件竊盜犯行之情
    節極為嚴重；被告戊○○、丁○○及己○○受被告甲○○之
    指示，以徒手搬運上開鐵質水溝蓋，參與本件竊盜犯行之情
    節較屬輕微；暨被告戊○○、丁○○、甲○○及己○○犯罪
    後均坦承犯行，態度良好等一切情狀，以為科刑輕重標準之
    理由，其各量處被告戊○○、丁○○、甲○○、己○○有期
    徒刑十月、十月、一年、八月之刑，本案原判決顯已斟酌刑
    法第五十七條各款所列情狀。又刑法第三百二十一條第一項
    第三款之攜帶兇器竊盜罪及第四款之結夥三人以上竊盜罪，
    最輕法定刑均為六月以上有期徒刑，而被告戊○○等四人係
    犯結夥、攜帶兇器竊盜罪，且原審對被告戊○○、丁○○、
    己○○三人所量處之刑均較檢察官聲請原審量處之刑為輕（
    檢察官請原審量處被告戊○○、丁○○有期徒刑一年二月，
    另請量處被告己○○有期徒刑一年），本院認原判決量處被
    告戊○○、丁○○、甲○○、己○○有期徒刑十月、十月、
    一年、八月之刑，量刑均堪認妥適，並無被告戊○○等四人
    上訴意旨所陳量刑過重之情形。
(二)、被告甲○○另於本院審理時陳稱：彼等路過看到水溝蓋放草
    叢裡，所以認為是廢棄水溝蓋才搬上車，並非撬開拿走，不
    知道這樣是竊盜行為云云。惟查，被告甲○○除於原審審理
    時稱「我有去竊取上開物品」（見原審卷第69頁），且於上
    訴意旨陳明：被告甲○○就原判決認定之犯罪事實，其詳細
    過程係被告自白犯罪主動供出、被告甲○○業於警、偵及原
    審審理中自白犯行，並無任何矯飾之詞，可見被告犯後態度
    良好等語（見本院卷第25頁、第26頁），則被告甲○○於本
    院審理時辯稱：以為是廢棄水溝蓋、不知道這樣是竊盜行為
    云云，顯係事後圖卸責之詞，自無足採信。
(三)、被告戊○○、丁○○、甲○○、己○○在本院未提出其他有
    利之證據及辯解，其等上訴均無理由，應予駁回。
四、據上論斷，應依刑事訴訟法第三百七十三條、第三百六十八
    條，判決如主文。
本案經檢察官乙○到庭執行職務。
中    華    民    國    97    年    10    月    16    日
            刑事第四庭    審判長法  官  洪  耀  宗
                                法  官  許  文  碩
                                法  官  蔡 王 金 全
上列正本證明與原本無異。
不得上訴。
                                書記官  金  珍  華
中    華    民    國    97    年    10    月    17    日


司法院資訊處製作；財團法人民間司法改革基金會備份。
